臺灣高雄地方法院刑事判決　　　　　　　 96年度易字第967號
公　訴　人　臺灣高雄地方法院檢察署檢察官
被　　　告　乙○○
　　　　　　　　　　（另案於臺灣高雄第二監獄執行中）
上列被告因偽造文書案件，經檢察官提起公訴（96年度偵字第14
87號），嗣因被告就被訴事實為有罪之陳述，經本院告知簡式審
判程序意旨，並聽取公訴人及被告之意見後，本院合議庭裁定由
受命法官獨任依簡式審判程序審理，判決如下：
    主  文
乙○○犯偽造署押罪，處有期徒刑肆月，如易科罰金，以新臺幣
壹仟元折算壹日。如附表所示偽造之「鍾源武」署名及指印，均
沒收。
    事實及理由
一、本件被告乙○○所犯為死刑、無期徒刑或最輕本刑為3 年以
    上有期徒刑以外之罪，其於準備程序中就被訴事實為有罪之
    陳述，經法官告知簡式審判程序之旨，並聽取公訴人及被告
    之意見後，依刑事訴訟法第273 條之1 第1 項規定，裁定由
    受命法官獨任進行簡式審判程序，合先敘明。
二、本件犯罪事實及證據，除犯罪事實第1 行補充：「乙○○為
    避免遭警方查緝，並掩飾其通緝犯之身分」；犯罪事實第3
    至10行補充：「竟於95年11月10日凌晨3 時25分許，因涉犯
    準強盜罪嫌遭高雄縣政府警察局仁武分局查獲帶回偵辦時，
    為脫免罪責而掩飾其真正身分，竟自95年11月10日上午8 時
    50分許至同日上午10時許止，在高雄縣政府警察局仁武分局
    仁武派出所內，持其先前於不詳時、地所取得其弟「鍾源武
    」之汽車駕駛執照，冒用「鍾源武」之名義應訊，並基於接
    續之犯意，在附表所示之高雄縣政府警察局仁武警察分局調
    查筆錄、口卡片、高雄縣政府警察局仁武分局扣押筆錄、逕
    行逮捕通知書等文件上，偽造「鍾源武」之署名及指印，足
    以生損害於鍾源武及偵查機關偵辦案件之正確性，嗣於同日
    晚上10時20分許，因上開準強盜罪嫌案件移送臺灣高雄地方
    法院檢察署偵訊後，於本院羈押訊問時，坦承冒用鍾源武之
    名，始查悉上情」；證據部分應補充：「被告乙○○於本院
    審理中之自白」外，餘均引用檢察官起訴書之記載（如附件
    ）。
三、按偵查機關所製作之逮捕通知書、權利告知書，其上若備有
    「收受人簽章欄」，由形式上觀察，於該欄內簽名及捺指印
    ，即足表示由該姓名之人收受斯項通知書、告知書之證明，
    是若有冒名而為之者，即應成立偽造私文書罪；倘偵查機關
    所製作之逮捕通知書、權利告知書，其上僅備有「被通知（
    告知）人簽章欄」，則在該等欄位下簽名及捺指印時，僅處
    於受通知（告知）者之地位，尚不能表示其係有製作何種文
    書之意思及曾為何項意思表示，故若有冒名而為之者，應認
    成立偽造署押罪（最高法院91年度臺非字第295 號判決參照
    ）。次按指印同為代表冒用者之姓名，依民法第3 條第3 項
    規定，指印有與簽名生同等之效力，其為署押之作用及效力
    與署押無異，且簽名與捺指印，係出於同一偽造署押之犯意
    ，是其所捺指印雖為被告所有，亦係刑法所稱之署押。被告
    於附表所示之文件上偽造「鍾源武」之署名，或兼捺上自己
    之指印，核其所為，係犯刑法第217 條第1 項之偽造署押罪
    ；被告為警查獲後，係基於單一冒名應訊之決意，接續於如
    附表所示之各項文件偽造「鍾源武」之署押，係屬基於一貫
    犯意於密接之時間內為多次接續行為，應論以偽造署押之接
    續犯而屬單純一罪。
四、爰審酌被告為掩飾身分以逃避刑責，竟偽造「鍾源武」之署
    名及指印，足以生損害於偵查犯罪機關對於文書製作與犯罪
    追訴之正確性及鍾源武本人，陷被害人鍾源武於刑事訴追之
    危險，惡行非輕，自應受有相當程度之刑事非難，惟念其犯
    後坦承犯行，態度良好，尚未對鍾源武本人造成實害及其犯
    罪動機、目的等一切情狀，量處如主文所示之刑，並斟酌被
    告所犯情節、教育程度係國中畢業、職業為臨時工，經濟狀
    況勉持等情，有警詢筆錄1 份足稽，諭知以新臺幣1,000 元
    折算1 日為易科罰金之折算標準，以資懲儆。如附表所示文
    件內偽造「鍾源武」之署押（含署名、指印），均係被告所
    偽造，應依刑法第219 條規定，不問屬於犯人與否，均併予
    宣告沒收。
據上論斷，應依刑事訴訟法第273 條之1 第1 項、第284 條之1
、第299 條第1 項前段、第310 條之2 、第454 條第2 項，刑法
第217 條第1 項、第219 條、第41條第1 項前段，刑法施行法第
1 之1 條，判決如主文。
本案經檢察官甲○○到庭執行職務。
中　　華　　民　　國　　96　　年　　3 　　月　　30　　日
                  刑事第三庭    法　官  錢衍蓁
如不服本判決，應於判決送達後10日內，向本院提出上訴狀。
以上正本證明與原本無異。
中　　華　　民　　國　　96　　年　　3 　　月　　30　　日
　　　　　　　　　　　　　　　　書記官  秦富潔
附表：
┌──┬────┬──────┬────────────┬───────┐
│編號│  時間  │    地點    │  偽造署押之文書及數量  │    出處      │
├──┼────┼──────┼────────────┼───────┤
│１  │95年11月│高雄縣政府警│95年11月10日高雄縣政府仁│見高縣仁警偵移│
│    │10日上午│察局仁武分局│武警察分局第1 次調查筆錄│字第0950001122│
│    │8時50 分│仁武派出所  │，在「告知受詢問人欄」、│號警卷第6-9 頁│
│    │許至同日│            │「同意詢問」「在場人簽名│              │
│    │上午10時│            │欄」及「被詢問人欄」下偽│              │
│    │許      │            │簽「鍾源武」署名及指印各│              │
│    │        │            │1 枚；在上開警詢筆錄騎縫│              │
│    │        │            │處間之指印4 枚          │              │
├──┼────┼──────┼────────────┼───────┤
│２  │同上    │同上        │在鍾源武口卡片上，偽簽「│見上揭卷第20  │
│    │        │            │鍾源武」署名1 枚、指印1 │頁            │
│    │        │            │枚                      │              │
├──┼────┼──────┼────────────┼───────┤
│３  │同上    │同上        │在95.11.10搜索扣押筆錄中│見上揭卷第27  │
│    │        │            │，偽簽「鍾源武」署名2 枚│頁            │
│    │        │            │、指印1 枚              │              │
├──┼────┼──────┼────────────┼───────┤
│４  │同上    │同上        │在95.11.10扣押物品目錄表│見上揭卷第28  │
│    │        │            │中，偽簽「鍾源武」署名5 │頁            │
│    │        │            │枚、指印4 枚            │              │
├──┼────┼──────┼────────────┼───────┤
│５  │同上    │同上        │在95.11.10高雄縣政府警察│見上揭卷第31  │
│    │        │            │局仁武分局仁武派出所通知│-32 頁        │
│    │        │            │（現場）及逮捕通知書共偽│              │
│    │        │            │簽「鍾源武」署名4 枚、指│              │
│    │        │            │印4枚                   │              │
├──┴────┴──────┴────────────┴───────┤
│共計：偽造署名16枚，指印18枚（起訴書誤載為14枚）                      │
└───────────────────────────────────┘
附錄本案論罪科刑法條全文：
中華民國刑法第217條
(偽造盜用印章印文或署押罪)
偽造印章、印文或署押，足以生損害於公眾或他人者，處3年以
下有期徒刑。
盜用印章、印文或署押，足以生損害於公眾或他人者，亦同。
